臺灣高等法院刑事判決
108年度交上訴字第233號
上  訴  人  
即  被  告  詹前正  
選任辯護人  簡坤明律師
上列上訴人即被告因公共危險案件，不服臺灣桃園地方法院108
年度審交訴字第147號，中華民國108年10月7日第一審判決（起
訴案號：臺灣桃園地方檢察署108年度偵緝字第1036號），提起
上訴，本院判決如下：
    主  文
上訴駁回。
詹前正緩刑肆年，並應於判決確定後參個月內向公庫支付新臺幣
捌萬元。 
    事  實
一、詹前正於民國107年12月16日下午，駕駛車牌號碼0000-00號
    自用小客車，沿桃園市八德區介壽路2段往大溪方向行駛，
    本應注意車前狀況，並隨時採取必要之安全措施，及汽車行
    近行人穿越道，遇有行人穿越時，無論有無交通指揮人員指
    揮或號誌指示，均應暫停讓行人先行通過；竟疏未注意，於
    同日下午5時35分，行經介壽路2段與興豐路交岔路口時，不
    慎撞及前方行走於行人穿越道之行人陳俊秀，使陳俊秀因而
    倒地，並受有臉部擦傷、腦震盪、頸，上肢疼痛及下背痛等
    傷害（過失傷害部分未據陳俊秀告訴）。詹前正明知其因駕
    車過失而肇事，且撞擊力道非輕，極有可能致他人受有傷害
    ，竟基於肇事逃逸之犯意，未停留現場採取救護或為其他必
    要措施，亦未留下聯絡資訊，即逕行駕車離去。嗣經警方調
    閱現場監視器畫面，始查悉上情。
二、案經桃園市政府警察局八德分局報告臺灣桃園地方檢察署檢
    察官偵查起訴。。
    理  由
一、證據能力：
    按被告以外之人於審判外之陳述，雖不符刑事訴訟法第159
    條之1至第159條之4之規定，然經當事人於審判程序同意作
    為證據，法院審酌該言詞陳述或書面陳述作成時之情況，認
    為適當者，亦得為證據，刑事訴訟法第159條之5第1項定有
    明文。本判決所引用之供述證據，其屬審判外陳述之傳聞證
    據部分，均經檢察官、被告及辯護人明示同意作為本案之證
    據使用（見本院卷第60至61頁），本院審酌該等供述證據資
    料製作時之情況，無不當取供及證明力明顯過低之瑕疵，認
    以之作為證據應屬適當，揆諸前開規定，應認均有證據能力
    。
二、認定犯罪事實所憑之證據及理由：
  ㈠上開犯罪事實，業據上訴人即被告詹前正於警詢、偵訊、原
    審及本院審理時均供認不諱，並據證人即被害人陳俊秀於道
    路交通事故調查時及偵訊時證述明確（見108年度偵字第576
    0號卷〈下稱偵卷〉第9至10頁、第41至42頁），核與證人唐博
    學證述事發經過之情節相符（見偵卷第7至8頁、第41至42頁
    ），此外並有事故地點監視器錄影翻拍照片、交通事故現場
    圖、道路交通事故調查表㈠、㈡、桃園市政府警察局八德分局
    八德派出所道路交通事故照片黏貼紀錄表、桃園市○○○○○○○○
    ○道路○○○○○○○○○○○路○○○○○○○號查詢汽車駕駛人資料、車輛
    詳細資料報表、陳俊秀之財團法人聖保祿醫院診斷證明書在
    卷可參（見偵卷第11至12頁、第14至27頁、第45頁）。從而
    被告之任意性自白與事實相符，堪以採信。
  ㈡按汽車行駛時，駕駛人應注意車前狀況，並隨時採取必要之
    安全措施；汽車行近行人穿越道，遇有行人穿越時，無論有
    無交通指揮人員指揮或號誌指示，均應暫停讓行人先行通過
    。道路交通安全規則第94條第3項、第103條第2項分別定有
    明文。查事故發生當時被害人陳俊秀係行走於交岔路口之行
    人穿越道上，除據證人唐博學於偵查中證述明確外（見偵卷
    第41頁反面），並有現場監視器錄影翻拍照片存卷可稽（見
    偵卷第11頁），被告本應注意禮讓行走於行人穿越道之行人
    ，且事故發生時係陰天，其道路為乾燥柏油、無缺陷、無障
    礙物，視距良好，有道路交通事故調查表㈠在卷可參，被告
    所處行車環境客觀上並無不能注意之情形，竟疏未注意車前
    狀況，致發生交通事故，是被告違反注意義務而對於事故之
    發生具有過失甚明。另參酌被告之車輛於撞擊被害人後，於
    車頭引擎蓋處留下明顯之撞擊凹痕，有照片在卷可證（見偵
    卷第22頁），顯見其撞擊力道非輕，極有可能致行人受傷，
    復據被告供承其於事發時知悉撞到人等語（見108年度偵緝
    字第1036號卷第21頁反面），被告並於偵查中、原審及本院
    審理時就肇事逃逸罪為認罪之表示，參酌108年5月31日司法
    院釋字第777號解釋意旨，刑法第185條之4所稱之「肇事」
    ，以因駕駛之故意或過失所致之事故為限，被告既因過失而
    肇事，且知悉他人受傷而逃逸，自屬肇事逃逸行為無誤。
  ㈢綜上，本案事證明確，被告肇事致人傷害而逃逸犯行，已堪
    認定，應依法論科。
三、論罪：
  ㈠核被告所為，係犯刑法第185條之4之肇事致人傷害逃逸罪。
  ㈡被告前因不能安全駕駛之公共危險案件，經原審法院以103年
    度桃交簡字第1105號判處有期徒刑4月確定，於103年9月15
    日易科罰金執行完畢（下稱前案），有本院被告前案紀錄表
    在卷可按，其於受有期徒刑執行完畢後5年內，故意再犯本
    案有期徒刑以上之罪，符合刑法第47條第1項之累犯要件。
    惟被告於構成累犯之前案與本案犯罪，性質上固均為故意犯
    罪，且同為公共危險罪章之犯罪，惟前案為酒後不能安全駕
    駛罪，本案為肇事逃逸罪，犯罪型態並不相同，亦非重複同
    一罪質之犯罪，且前案係經易科罰金執行完畢，與入監執行
    教化、矯正之情形有別，尚難認被告就本案肇事逃逸犯行有
    何特別惡性及刑罰反應力薄弱情形。揆諸司法院釋字第775
    號解釋意旨，衡酌罪刑相當及比例原則，爰不依刑法第47條
    第1項累犯規定加重最低本刑。
  ㈢按刑事審判旨在實現刑罰權之分配的正義，故法院對有罪被
    告之科刑，應符合罪刑相當之原則，使輕重得宜，罰當其罪
    ，以契合社會之法律感情，此所以刑法第57條明定科刑時應
    審酌一切情狀，尤應注意該條所列10款事項以為科刑輕重之
    標準，並於同法第59條賦予法院以裁量權，如認犯罪之情狀
    顯可憫恕，認科以最低度刑仍嫌過重者，得酌量減輕其刑。
    又刑法第59條關於犯罪之情狀顯可憫恕，認科以最低刑度仍
    嫌過重者，得減輕其刑之規定，係立法者賦予審判者之自由
    裁量權，俾就具體之個案情節，於宣告刑之擇定上能妥適、
    調和，以濟立法之窮。是該條所謂犯罪之情狀，乃泛指與犯
    罪相關之各種情狀，自亦包含同法第57條所定10款量刑斟酌
    之事項，亦即該二法條所稱之情狀，並非有截然不同之領域
    。而94年2月2日修正公布、95年7月1日施行之刑法第59條修
    正立法理由稱：「本條所謂『犯罪之情狀可憫恕』，自係指裁
    判者審酌第57條各款所列事項以及其他一切與犯罪有關之情
    狀之結果」等語，亦同此旨趣。基此，審判法院於裁判上適
    用第59條酌減其刑時，自應就犯罪一切情狀（包括第57條所
    列舉之10款事項），予以全盤考量，審酌其犯罪有無可憫恕
    之事由，以為判斷，並不排除第57條所列舉10款事由之審酌
    ，如其程度達於確可憫恕，非不得予以酌減。又現行刑法第
    185條之4之肇事致人傷害逃逸罪，並未就車禍被害人所受傷
    害之輕重或肇事逃逸行為人所造成之結果嚴重性等各種不同
    情形，分別設立輕重差異之刑責，而是不論情節一律科以最
    低度刑1年以上有期徒刑之刑責，不可謂為不重。被告肇事
    致人傷害而逃逸，固為法所不容，惟審酌被害人陳俊秀雖受
    有臉部擦傷、腦震盪、上肢疼痛、下背痛等傷害，然傷勢情
    形並非嚴重，尚未達危及生命之程度，被告肇事並逃逸之地
    點為桃園市八德區介壽路2段與民權街口之市區道路，且屬
    人車往來頻繁之下班時間，有監視器影像翻拍照片在卷可佐
    ，被害人於遭撞擊後即經送醫救治，並非處於無可獲得救援
    、而足使其傷勢加重甚至危及性命之孤立環境，足認被告肇
    事逃逸之犯罪情節及所造成之危害嚴重程度並非重大，且被
    告於偵查期間已與被害人達成和解，被害人並未提出過失傷
    害告訴（見偵卷第41至42頁），顯見被告犯後已盡力彌補過
    錯，並於偵、審期間均坦承犯行，應有悔意，其主觀之惡性
    應較為輕微。從而，依被告觸犯本罪之具體犯罪情節及其主
    觀惡性、犯罪環境原因等各情狀交互以觀，認倘科以本罪之
    法定最低度刑有期徒刑1年，猶嫌過重，於客觀上足以引起
    一般人之同情，顯有情輕法重之感，為期符合憲法罪刑相當
    原則，爰依刑法第59條規定，就被告所犯本罪予以酌減其刑
    。
  ㈣又司法院釋字第777號解釋意旨雖指：「中華民國88年4月21
    日增訂公布之刑法第185條之4規定：『駕駛動力交通工具肇
    事，致人死傷而逃逸者，處六月以上五年以下有期徒刑。』
    （102年6月11日修正公布同條規定，提高刑度為一年以上七
    年以下有期徒刑，構成要件均相同）其中有關『肇事』部分，
    可能語意所及之範圍，包括『因駕駛人之故意或過失』或『非
    因駕駛人之故意或過失』（因不可抗力、被害人或第三人之
    故意或過失）所致之事故，除因駕駛人之故意或過失所致之
    事故為該條所涵蓋，而無不明確外，其餘非因駕駛人之故意
    或過失所致事故之情形是否構成『肇事』，尚非一般受規範者
    所得理解或預見，於此範圍內，其文義有違法律明確性原則
    ，此違反部分應自本解釋公布之日起失其效力。」然被告對
    於本案事故之發生有過失，且其過失責任明確，足以理解認
    識肇事逃逸罪之規範內涵，並無不明確之情形，已如前述，
    故本案自非屬釋字第777號解釋所指因「肇事」文義有違法
    律明確性原則，應自該號解釋公布之日起失其效力之範圍內
    ，換言之，本案仍有刑法第185條之4規定之適用。另該解釋
    雖另認：「102年修正公布之刑法第185條之4規定，一律以
    一年以上七年以下有期徒刑為其法定刑，致對犯罪情節輕微
    者無從為易科罰金之宣告，對此等情節輕微個案構成顯然過
    苛之處罰，於此範圍內，不符憲法罪刑相當原則，與憲法第
    23條比例原則有違。此違反部分，應自本解釋公布之日起，
    至遲於屆滿二年時，失其效力。」惟本件就被告所犯肇事致
    人傷害逃逸罪，依犯罪情節予以減輕其刑後，已足以妥適評
    價其行為，並無上揭解釋所指「顯然過苛」之虞，故仍應予
    以依法審判；辯護人主張法院應於有關機關依第777號解釋
    意旨就刑法185條之4規定為適法及合憲之修正前，裁定停止
    本件審判程序之進行等情，尚非可採，附此敘明。
四、駁回上訴之理由：
    原審經審理結果，以被告犯罪事證明確，適用刑法第185條
    之4、第59條等規定，並審酌被告於肇事致他人受傷後，竟
    未通報及未得被害人同意即逕自離開現場，所為實屬不該；
    然其於犯後坦承犯行，就過失傷害部分與被害人達成和解並
    賠償損失，犯後態度良好；併兼衡本案犯罪行為所生危害、
    被告之智識程度、生活狀況、素行及犯後態度等一切情狀，
    處有期徒刑6月，經核原審認事用法並無違誤，量刑亦屬妥
    適。被告提起上訴，惟除主張應裁定停止審判，待刑法第18
    5條之4修法後再行審判，及請求予以宣告緩刑外，並未指摘
    原判決有何違誤，原判決事實之認定及刑之量處復無違法不
    當，是被告之上訴為無理由，應予駁回上訴。
五、緩刑：
依刑法第74條第1項第1、2款之規定，得宣告緩刑者，以未曾受
有期徒刑以上刑之宣告，或前受有期徒刑以上刑之宣告，執行完
畢或赦免後，5年以內未曾受有期徒刑以上刑之宣告為要件。故
前雖曾受有期徒刑以上刑之宣告，然執行完畢或赦免已逾5年，
而受2年以下有期徒刑、拘役或罰金之宣告者，即仍符合刑法第7
4條第1項第2款緩刑之要件。查被告：⑴前因業務過失傷害案件，
經原審法院於100年11月30日以100年度交簡上字第189號判處有
期徒刑2月，緩刑2年確定，然其緩刑期滿且緩刑之宣告未經撤銷
，依刑法第76條規定失其刑之宣告效力，等同未曾受刑之宣告；
⑵又因不能安全駕駛之公共危險案件，經同院以103年度桃交簡字
第1105號判處有期徒刑4月確定，於103年9月15日執行完畢。有
本院被告前案紀錄表在卷可參。是被告前雖曾受前述⑵所示有期
徒刑以上刑之宣告，然於本院裁判時，距該罪執行完畢之日（10
3年9月15日）已逾5年，被告本案經宣告2年以下有期徒刑，自仍
符合刑法第74條第1項第2款之緩刑要件。本院審酌被告雖於駕車
肇事後未停留現場而逕行逃逸，然其於偵查期間已與被害人聯繫
並達成和解，犯後復坦承犯行，堪認具有悔意，經此偵審程序，
當知所警惕，而無再犯之虞，復審酌被告患有心臟衰竭病症，曾
於108年7月31日至同年8月23日在臺北榮民總醫院住院治療，有
該院診斷證明書在卷可佐（本院卷第35頁），其身體狀況不佳，
綜合前述各情，因認所宣告之刑以暫不執行為適當，併依刑法第
74條第1項第2款規定宣告緩刑4年，以啟自新。又為使被告能知
所戒慎，參酌其犯罪情節及所生損害，爰依刑法第74條第2項第4
款之規定，諭知被告應於判決確定後3個月內，向公庫支付新臺
幣8萬元，以資警惕。如被告於緩刑期間未依執行檢察官之指示
向公庫支付上開金額，情節重大者，檢察官得依刑法第75條之1
第1項第4款規定聲請法院撤銷緩刑之宣告，附此敘明。
據上論斷，應依刑事訴訟法第368條，刑法第74條第1項第2款、
第2項第4款，判決如主文。
本案經檢察官黃冠中提起公訴，檢察官侯千姬到庭執行職務。
中    華    民    國   109    年    2     月    20    日
                  刑事第九庭審判長法  官  潘翠雪
                                  法  官  陳俞婷
                                  法  官  林庚棟
以上正本證明與原本無異。
如不服本判決，應於收受送達後20日內向本院提出上訴書狀，其
未敘述上訴之理由者並得於提起上訴後20日內向本院補提理由書
（均須按他造當事人之人數附繕本）。「切勿逕送上級法院」。
                                  書記官  彭威翔
中    華    民    國    109   年    2     月    21    日
附錄本案論罪科刑法條全文
中華民國刑法第185條之4：
駕駛動力交通工具肇事，致人死傷而逃逸者，處1年以上7年以下
有期徒刑。